【裁判字號】    89,聲再,7
【裁判日期】    890127
【裁判案由】    偽造文書
【裁判全文】
臺灣高等法院臺南分院刑事裁定          八十九年度聲再字第七號     Ｃ
      聲  請  人
      即受判決人  甲  ○  ○
      選任辯護人  盧  奇  南  律師
右列聲請人因偽造文書案件，對於本院八十八年度上易字第一八七九號中華民國八十
八年十一月二十三日確定判決（臺灣雲林地方法院八十八年度易字第三二五號、臺灣
雲林地方法院檢察署八十七年度偵字第四三五八號），聲請再審，本院裁定如左：
      主      文
再審之聲請駁回。
      理      由
一、聲請意旨詳刑事再審聲請狀（如附件）。
二、查有罪之判決確定後，為受判決人之利益聲請再審，必其聲請之理由合於刑事訴
    訟法第四百二十條第一項所定情形之一及第四百二十一條有足以影響於判決之重
    要證據漏未審酌者，始准許之。
三、按票據債務人不得以自己與發票人或執票人之前手間所存抗辯事由，對抗執票人
    ，但執票人取得票據出於惡意者，不在此限，票據法第十三條定有明文。經查，
    本件聲請人即被告甲○○於原確定判決中業已自承告訴人吳聰明所持有伊簽發之
    新台幣（下同）八十四萬元及四十萬元之二紙本票，係伊向案外人蔡秀美借貸所
    交付之憑證，由蔡秀美轉讓給吳聰明等語，足見被告所簽發之系爭二張本票係告
    訴人吳聰明向蔡秀美善意取得之票據，揆諸上開法條之規定，被告並不得以其與
    蔡秀美之間所存抗辯事由對抗執票人即告訴人吳聰明，是縱認告訴人吳聰明非借
    貸關係之債權人，然亦屬票據關係之債權人。且本件並非因被告向告訴人吳聰明
    借款未還而觸犯刑責，係因被告與同案被告蔡文得二人共同基於偽造文書之犯意
    聯絡，偽將被告所有坐落雲林縣水林鄉○○段第六四０之一地號土地及其上建物
    即門牌號碼雲林縣水林鄉○○村○○路四五之二號之幼稚園現址，以三千八百萬
    元不實交易價格，虛偽賣與蔡文得，並由被告持買賣契約書等相關資料，向雲林
    縣北港地政事務所申請所有權移轉登記，使該管公務員在不知情下將上述不實事
    項登載於其職務上職掌之公文書土地登記簿上，足生損害於該地政機關對土地登
    記管理之正確性與甲○○之債權人之利益，因而觸犯刑法第二百十四條之使公務
    員登載不實罪名，而遭判刑確定。是被告與蔡秀美之間債務關係是否已消滅，與
    本件被告所犯之使公務員登載不實罪名無關，則原判決未予傳喚證人蔡秀美到庭
    調查，尚非所謂就足生影響於判決之重要證據漏未審酌，先予敘明。
四、又聲請人所舉其他再審之理由，諸如：（一）同案被告蔡文得承買被告上開房地
    後，曾向亞太銀行斗六分行申請貸款，雖未核准，然由此觀之，已足以證明土地
    買賣係真實，否則蔡文得豈有向銀行申請貸款之理云云。但查，蔡文得既未貸得
    款項，以支付買賣價金，而被告竟將上開房地移轉登記為蔡文得所有，至今未取
    回所有權，已令人滋疑，且蔡文得所承受之債務，亦因未按期償還本息，而於八
    十七年四月間為債權人台灣土地銀行依法為查封登記，被告竟讓蔡文得平白取得
    價值三千八百萬元之上開房、地後，已逾二年有餘，竟甘之如飴，完全未對蔡文
    得採取任何法律行動，使蔡文得在分文未付下，坐擁如此鉅額之房、地，其情顯
    溢乎常情而難令人置信。是蔡文得曾向銀行貸款之舉，並不足資有利被告之證據
    。（二）被告所經營之幼稚園每學期平均學生人數均在一百三十人以上，每年六
    百萬元左右之盈餘，蔡文得向聲請人購買幼稚園後祇要用心經營支付聲請人價金
    之利息足足有餘，並可分期償還貸款，原確定判決認定蔡文得無財物購買被告之
    幼稚園，進而推斷買賣係虛偽，純屬臆測之詞云云。但查，苟如被告所稱其早於
    八十六年四月二十二日已將幼稚園出賣於蔡文得，而該幼稚園每年有六百萬元之
    盈餘，則何以蔡文得迄未支付分文買賣價金，是被告此部分所述，亦與常情有違
    ，不足為據。（三）又本件土地移轉登記費用、繳納土地增值稅一百零六萬四千
    七百九十七元，契約十六萬七千三百八十五元，合計一百二十三萬二千一百八十
    二元，由此以觀被告所繳納之土地增值稅及契稅已超過清償告訴人之債務，依諸
    常情，如非真實買賣豈有情願無端繳納鉅額稅損之理。且被告除上開出售於蔡文
    得之房地外，尚有坐落雲林縣水林鄉○○段土地及口湖鄉○○段一六九、一六九
    之一號地上磚木造房屋一間，嗣經告訴人訴請查封，其價值經法院鑑價達四百餘
    萬元，均足以清償告訴人之債務，尤足證明被告並無脫產及虛偽買賣之必要云云
    。但查，被告之債權人不止告訴人吳聰明一人，且被告於八十四年十一月二十四
    日及八十六年四月十五日，分別以系爭房、地設定本金最高額一千二百萬元及二
    百六十萬元之抵押權與台灣土地銀行及案外人王秀蘭，是其所欠債務，非僅其所
    自承之數目，更已逾其所繳之稅金，是此部分自難採為有利於其之認定，業經原
    確定判決詳述明確，是亦非漏未審酌其有利之證據。綜上所述，聲請人所述再審
    理由各點，尚非所謂足以影響確定判決之重要證據漏未審酌，核與首開法條之規
    定不符。本件再審之聲請為無理由，應予駁回。
五、依刑事訴訟法第四百三十四條第一項，裁定如主文。
中    華    民    國      八十九      年      一      月      二十七    日
                                  臺灣高等法院臺南分院刑事第二庭
                                      審判長法官  游    明    仁
                法官  李    文    福
                                            法官  呂    佳    徵
右正本證明與原本無異。
不得抗告。
                                      法院書記官  陳    嘉    琍
中    華    民    國      八十九      年      一      月      二十九    日


司法院資訊處製作；財團法人民間司法改革基金會備份。
